【裁判字號】    89,上易,4324
【裁判日期】    891227
【裁判案由】    竊盜
【裁判全文】
臺灣高等法院刑事判決                          八十九年度上易字第四三二四號
    上  訴  人  臺灣桃園地方法院檢察署檢察官
    被      告  乙○○
    選任辯護人  林亦書
右上訴人因被告竊盜案件，不服臺灣桃園地方法院八十九年度易字第一二○六號，中
華民國八十九年七月十三日第一審判決（起訴案號：臺灣桃園地方法院檢察署八十八
年度偵字第一○○一二號）提起上訴，本院判決如左：
    主  文
上訴駁回。
    理  由
一、本案經本院審理結果，認第一審判決以調查結果，斟酌全辯論意旨，認不能證明
    被告乙○○有何竊盜犯行，對被告為無罪之諭知，經核並無不當，除原判決漏列
    附表，應予補充記載其附表所載之物，即公訴意旨所指被告竊取之物品，為滑溜
    梯二組、教具櫃四組、鋼琴一台、上課桌（小木箱）五十三箱、白板三塊、公佈
    欄六塊、冷氣一台、畫框二十二個、教具二箱外，並引用第一審判決書記載之證
    據及理由（如附件）。
二、檢察官循告訴人之請上訴意旨以，被告於偵查中均未表示有劉信基可為證人，則
    劉信基之證言是否可信，尚有疑問，原審判決被告無罪顯非妥適等語。經查，本
    件所應審究者為被告於向法院標得房屋後，將告訴人原置於該屋內之物品，移置
    他處之行為，是否具有為自己或第三人不法所有之意圖，就此，原審已詳述其認
    定不能證明被告有不法所有之意圖之理由，並無不合。至證人劉信基雖係被告於
    原審始陳明舉出之證人，然亦無從據此即認其證言為不可採，且本件縱被告及證
    人劉信基所稱被告於將物品移至他處時，有留紙條於屋內等語為不實，亦不足據
    此即推定被告有將搬走之物品據為己有之不法所有意圖。而告訴人於本院猶執陳
    詞指稱被告已成立竊盜云云，亦不足採。綜上所述，檢察官上訴為無理由，應予
    駁回。
    據上論斷，應依刑事訴訟法第三百六十八條、第三百七十三修，判決如主文。
    本案經檢察官李金定到庭執行職務。
中      華      民      國    八十九    年    十二    月    二十七    日
                              臺灣高等法院刑事第十四庭
                                  審判長法  官  陳  祐  輔
                                        法  官  陳  國  文
                                  法  官  蔡  國  在
右正本證明與原本無異。
不得上訴。
                                        書記官  丁  華  平
中      華      民      國    八十九    年    十二    月    二十七    日
附件：
臺灣桃園地方法院刑事判決                        八十九年度易字第一二六號
    公  訴  人  臺灣桃園地方法院檢察署檢察官
    被      告  乙○○  男  四十二歲（民國○○○年○○月○○日生）
                        住桃園縣大園鄉沙崙村七鄰一四四號
                        身分證統一編號：Ｈ一二一九二五八八號
    選任辯護人  林亦書律師
右列被告因竊盜案件，經檢察官提起聲請簡易判決（八十八年度偵字第一○○一二號
），經本院改行通常程序，茲判決如左：
        主  文
乙○○無罪。
        理  由
一、程序部分：按檢察官聲請以簡易判決處刑之案件，經法院認為有刑事訴訟法第四
    百五十一條之一第四項但書之情形者，應適用通常程序審判之，同法第四百五十
    二條定有明文，經查本件被告乙○○被訴竊盜乙案，本院認檢察官之聲請有刑事
    訴訟法第四百五十一條之一第四項但書第三款之事由，不得以簡易判決處刑，爰
    依右開刑事訴訟法第四百五十二條之規定，改用通常程序審判之，合先敘明。
二、公訴意旨略以：被告乙○○意圖為自己不法之所有，於民國八十八年四月二十九
    日上午十時許，竊取告訴人甲○○所有放置於桃園縣大溪鎮儲蓄新村九號房屋內
    如附表所載之財物，得手後存放於桃園縣大園鄉橫峰村六鄰湳子二十之四號倉庫
    內，嗣經警循線於八十八年五月七日上午八時許查獲，始知上情，案經告訴人甲
    ○○訴由桃園縣警察局大溪分局報請臺灣桃園地方法院檢察署檢察官偵查起訴，
    因認被告涉有刑法第三百二十條第一項之竊盜罪嫌云云。
三、按犯罪事實應依證據認定之，無證據不得推定其犯罪事實；又不能證明被告犯罪
    者，應諭知無罪之判決，刑事訴訟法第一百五十四條、三百零一條第一項分別定
    有明文；再認定不利於被告之事實，須依積極證據，苟積極證據不足為不利於被
    告事實之認定時，即應為有利於被告之認定，更不必有何有利之證據，最高法院
    三十年上字第八一六號著有判例可資參照。又刑法第三百二十條第一項之普通竊
    盜罪，係屬於目的犯，亦即其主觀構成要件，除行為人須有竊盜故意外（認識財
    物屬於他人占有，以及排除此占有而把財物移入自己或第三人占有之下），更須
    有「意圖為自已或第三人不法之所有」此主觀違法要素，始該當本罪，易言之，
    苟僅有單純侵害占有之意思，尚難遽以本罪相繩，另須行為人有不法領得之意思
    ，始得以本罪相論擬。
四、訊據被告乙○○堅詞否認有竊盜之犯行，辯稱：伊係因於八十八年四月二十日下
    午二時許，在本院民事執行處標得上開位於桃園縣大溪鎮儲蓄新村九號該建築改
    良物，始於八十八年四月二十九日上午十時許，前去整理該址房屋，並將如附表
    所載之財物搬離原址，暫放置於前揭桃園縣大園鄉橫峰村六鄰湳子二十之四號倉
    庫內，惟伊並無意圖為自己不法所有之意思等語。
五、經查：（一）、證人劉信基於本院桃園簡易庭八十八年四月二十九日及本院八十
    九年六月七日庭訊時結稱，其與被告確有於八十八年四月二十九日上午時許，前
    去上址桃園縣大溪鎮儲蓄新村九號該房屋內搬取物品，嗣其等離開時被告有書載
    乙紙字條置放於桌上，載明住址、電話及物品搬去何處等語，足見被告果有意圖
    為自己不法所有之意思，又何須留下字條，載明住址、電話及物品搬去何處，以
    供所有權人或其他本權人追查該物品之下落？（二）、又告訴人於本院八十九年
  六月二十九日審理中陳稱，其位於上址大溪鎮儲蓄新村九號之鄰人有向其告稱，
    有乙對男女在該址房屋內整理物品將近一星期，且均是於日間時段前去整理，嗣
    有乙部大中華娃娃車將物品搬走，後其即據此線索報警查獲被告云云，益徵被告
    果有不法領得之意思，則伊豈敢前後橫亙將近一星期，且均是於日間時段前去竊
    取物品，而將自己犯行長期曝露於外，且不懼該段時間為告訴人或鄰人察覺而報
    警處理？又豈敢駕駛乙部載有明顯目標之大中華娃娃車前去竊取？而遺留犯罪跡
    證以供告訴人或警方追緝？（三）、再告訴人於警訊時另陳稱，其鄰人有向其提
    及，曾見幾部貨車及乙部娃娃車前來載取物品，其中並有乙位自稱「許」姓男子
    告稱，上址大溪鎮儲蓄新村九號該房屋已被法院拍賣，且其已向法院標得該房屋
    云云，益見果被告有不法領得之意思，則伊何須復向告訴人之鄰人告稱，其姓氏
    為何，且為該址房屋之拍定人？致使自己身分曝光，而使自身難以遁逃？（四）
    、況被告於收到前址房屋權利移轉證書前（被告於八十八年四月二十九日之後始
    領得權利移轉證書），固未取得該標的物之所有權（強制執行法第九十八條第一
    項參照），且對上址房屋內之物品亦無加以搬離之權利，然因行為人苟僅有單純
    侵害占有之意思，尚難遽以刑法第三百二十條第一項普通竊盜罪相繩，另須行為
    人有不法領得之意思，始得以本罪相論擬，此節已如前述，是得否因被告有侵害
    占有之行為，即率以竊盜罪論處，則似非無研究之餘地。（五）、其次，被告取
    走如附表所載之物品，固有未會同當地或知會當地管區警員或該地鄰、里長前往
    ，陪同入屋取物之情，然是否未依循此「程序？」，即得逕認行為人有不法領得
    之意思？為何該程序是決定行為人有無不法領得意思之指標？其理由安在？此外
    復查無其他積極證據足認被告涉有前揭公訴意旨欄所載之竊盜犯行，核屬不能證
    明被告犯罪，爰依前揭刑事訴訟法之規定及判例之意旨，諭知被告無罪之判決。
據上論斷，應依刑事訴訟法第四百五十二條、第三百零一條第一項，判決如主文。
本案經檢察官張尹敏到庭執行職務。
中      華      民      國    八十九    年      七      月      十三    日
                                臺灣桃園地方法院刑事第五庭
                                      法  官  林信旭


司法院資訊處製作；財團法人民間司法改革基金會備份。
